【裁判字號】    89,易,1437
【裁判日期】    900412
【裁判案由】    竊盜等
【裁判全文】
臺灣屏東地方法院刑事判決                        八十九年度易字第一四三七號
    公  訴  人  臺灣屏東地方法院檢察署檢察官
    被      告  丁○○
右列被告因竊盜案件，經檢察官提起公訴（八十九年度偵字第五五六號）及移送併辦
（八十九年度偵字第三七七九號、第六七九四號、第六五五六號），本院判決如左：
    主  文
丁○○連續結夥三人以上竊盜，處有期徒刑陸年，並應於刑之執行前，令入勞動場所
強制工作參年。扣案型號ＰＣ─四○○型挖土機、堆土機、無車牌大貨車各壹台，Ｐ
Ｃ－四一○型挖土機貳台均沒收。
    事  實
一、丁○○意圖為自己不法之所有，基於概括之犯意，連續於下列時地盜採砂石，而
    有犯罪之習慣（一）丁○○為座落於屏東縣高樹鄉○○○段第一○○九號、第一
    ○一○號及第一○一一號等三筆土地之使用人，其明知上揭土地及同段第九五一
    號、九五二號（起訴書漏載）、九五三號、一○○五號、第一○○六號為國有土
    地，管理人為財政部國有財產局、第九五一號為經濟部水利處，且明知第一○○
    九號、一○一○號、一○一一號等三筆土地為非都市土地使用分區及使用地類別
    為「一般農業區農牧用地」，應限供農牧使用，竟基於違反區域計劃法及意圖為
    己不法所有之概括犯意，自民國八十七年間某日起，連續未經准許，即在上開地
    點僱用不知情之人盜採砂石販賣砂石牟利；嗣經屏東縣警察局於八十七年間八月
    間以丁○○盜採上開地段第一○○九號至第一○一一號土地後將其移送台灣屏東
    地方法院檢察署檢察官偵辦；後經同署檢察官於八十九年六月二十一日會同高樹
    鄉公所、屏東縣里港地政事務所人員至現場會勘，尚發現丁○○共盜挖上開八筆
    土地，共盜採面積計約一點三六公頃（起訴書誤載為一點八一七三公頃），深約
    二十公尺；丁○○經屏東縣政府函通知其應於同年七月三十日前回復原狀，惟期
    間屆滿後仍留坑洞，且迄今仍未回復原狀。（二）丁○○及丙○○（另由台灣高
    等法院高雄分院併案審理中）共同意圖為自己不法之所有，基於竊盜之概括犯意
    連絡，自八十九年六月間起在屏東縣高樹鄉○○○段第一○三四、第一○三五地
    號國有地上，由上開土地附近「國士砂石廠」經營者之丙○○，以二千元至五千
    元不等代價雇請不知情之江建明、鄭宏彥、卜文聖、陳基財等人（經本院九十年
    度易字第六八號判決無罪在案），盜採上開二筆土地砂石，並運至丙○○所有之
    「國士砂石廠」，待機出售牟利，嗣經屏東縣警察局於八十九年六月二十六日下
    午一時許，會同屏東縣政府環境保護局當場查獲，共盜採面積計約一點三六公頃
    ，深約○點五公尺，並扣得丙○○所有之型號ＰＣ─四○○型號挖土機及堆土機
    各一台。（三）丁○○自八十九年間起連續在屏東縣高樹鄉○○○段一五八二、
    一五八三號國有土地，僱請不知情不詳姓名之人，並於八十九年十月二十七日及
    八十九年十月三十一日起僱請知情之乙○○、己○○及綽號「大胖」之男子，共
    同意圖為自己不法之所有，基於概括之犯意，連續在上揭國有土地，由綽號「大
    胖」之男子負責操作ＰＣ－四一○型號挖土機一台挖取砂，而乙○○、己○○分
    別駕駛車號ＪＱ─七六五號及ＪＨ─一六一號營業大貨車負責載運砂石，嗣於八
    十九年十月三十一日凌晨四時三十分許，經警當場查獲，並扣得前開營業大貨車
    二輛及挖土機一輛。詎丁○○、己○○於前開案件為警查獲後，竟仍承前竊盜之
    犯意，由丁○○僱用己○○及與其等有犯意連絡之戊○○、某不詳姓名成年男子
    ，駕駛無車牌大貨車及車號ＪＱ─六三七號營業大貨車，並由該不詳姓名成年男
    子操作ＰＣ－四一○型號挖土機一台，於八十九年十一月十八日凌晨零時許，在
    前開盜採地點，竊取砂石，總計共同盜採砂石面積約零點五公頃，深約五至十公
    尺（連同前盜採面積），嗣於同日凌晨零時三十分許，在前開地點為警當場查獲
    ，並扣得上揭大貨車二輛及挖土機一輛（乙○○、己○○、戊○○另由本院以八
    十九年易字第一六八六號審理中）。
二、案經屏東縣警察局移送台灣屏東地方法院檢察署檢察官偵查起訴及移送併辦。
    理  由
一、訊據被告丁○○就事實欄一編號一之犯行坦承不諱，惟矢口否認有其餘之竊盜犯
    行，辯稱：事實一編號二部分之一○三五地號土地係伊所承租，伊請丙○○去找
    工人將不好之土石挖掉，回填好的土石，一○三四地號土地伊不清楚；事實欄一
    編號三部分伊僅負責叫車，那塊地不知是誰的，是綽號「大頭」之黃錦城請伊叫
    車的云云。經查（一）就事實欄一編號一部分除據被告丁○○坦承不諱外，核與
    證人李悌銘、蔡安泰證述情節相符，並有耕作權轉讓契約憑證、土地轉讓契約書
    各一紙，勘驗筆錄及照片，屏東縣里港地政事務所八十九年七月五日屏里地二字
    第四二九二號函所附複丈成果圖、屏東縣政府八十九年七月十三日八九屏府地用
    字第一一○八九五號函各一紙，各該土地登記謄本、內政部營建署新生地開發局
    八九新開管字第八九○四一五一號函及各該土地配耕使用現況地籍測量清冊在卷
    足憑。（二）就事實欄一編號二部分各該地號上之砂石係由丙○○僱請之江建明
    、鄭宏彥、卜文聖、陳基財等人盜採，並運至丙○○所經營之「國士砂石廠」等
    情，業據江建明等人於警訊供述在卷，並有現場照片數幀在卷可稽，核與證人庚○○即查獲之警員於本院證稱：「我到現場有看到有載到外面去，載到丙○○的
    砂石廠。他們有把部分砂石載到丙○○的國士砂石場，照片十上的霸頭就是國士
    砂石場傾到砂石的地方，照片八是國士砂石場，照片九是卜文聖帶我們去堆置的
    地方」等語相符。又被告於警訊中亦不諱言：「我沒有禁止他（丙○○）外運砂
    石」等語，足見就上揭土地上之砂石外運至「國士砂石場」一節，係在被告丙○○之犯意連絡之內。又被告於警偵訊及本院初訊中均供承伊係向甲○○承租該上
    揭一○三四、一○三五地號土地，惟甲○○所承租者，僅上揭一○三五地號土地
    一節，業據甲○○於本院供證在卷，並有土地配耕使用現況地籍測量清冊可按，
    被告嗣翻異前詞改稱：「我只有向甲○○租一塊地，旁邊那塊地我不清楚」云云
    自屬有疑，再江建明等人為警查獲時現場所堆置之黃土，嗣於本院勘驗現場時，
    竟係鋪設於該被告所稱伊不清楚之一○三四地號上，此有勘驗現場照片及上揭土
    地複丈成果圖可按，被告所辯不知該一○三四地號土地之情形等語顯不足採。又
    證人甲○○固證稱：「我們是一年一年簽約，他是八十七年七月三十一日租的，
    八十八年七月三十一日就沒有租了，地就還給我使用，他那時是朱來養鴨，還給
    我後我就拿來種木瓜。（後改稱是租到八十九年七月三十一日，庭呈委託經營契
    約書）我八十九年七月三十一就沒有租給他了，我就拿回來自己種木瓜。他要還
    我們時我們有叫他們填平」等語並提出耕地委託經營契約書為據，惟此與被告所
    稱：「我們是一年租一次，我是在被警察查獲前租的，租沒有幾個月就被抓到了
    ，大約租了壹個多月。我是租來自己種東西。我要種鳳梨，所以叫丙○○幫我整
    地」等語顯不相符，證人甲○○所述要不足為被告有利之認定。此外，並有有各
    該地號土地登記謄本、土地配耕使用現況地籍測量清冊、里港地政事務所土地複
    丈成果圖、現場照片及所外運之砂石堆置處之照片數幀在卷可稽。被告所辯係為
    換土供己使用顯不足採。（三）就事實欄一編號三部分各該地號上之砂石係由被
    告僱請「大胖」之男子操作挖土機，乙○○、己○○分別駕駛車號ＪＱ─七六五
    號及ＪＨ─一六一號營業大貨車，嗣再由不詳姓名男子操作挖土機，戊○○、己○○駕駛車號ＪＱ－六三七號砂石車及無牌大貨車負責載運砂石等情，迭據乙○○、己○○、戊○○於偵審中供述在卷，並有各該地號土地登記謄本、土地配耕
    使用現況地籍測量清冊、里港地政事務所土地複丈成果圖、現場照片數幀、勘驗
    筆錄及照片在卷可稽，復有車號ＪＱ─七六五號、ＪＨ─一六一號、無車牌大貨
    車、ＪＱ─六三七號營業大貨車四輛，挖土機二輛扣案足憑，被告空言否認犯行
    亦不足採。綜上所述，本件事證明確，被告犯行堪以認定。
二、核被告丁○○所為，係犯刑法第三百二十條第一項之竊盜罪，第三百二十一條第
    一項第四款之加重竊盜罪、區域計畫法第二十二條之罪。公訴意旨未及認定被告
    事實欄編號二、三犯行，因認被告所為係犯刑法第三百二十條第一項之竊盜尚有
    未洽，爰變更起訴法條。被告與丙○○、乙○○、己○○、戊○○、綽號「大胖
    」及事實欄一編號三駕駛挖土機之不詳姓名男子有犯意之連絡，行為之分擔，應
    以共同正犯論。被告利用不知情之江建明、鄭宏彥、卜文聖、陳基財及其它不詳
    姓名成年男子為之，係間接正犯。被告先後多次竊盜犯行，時間緊接，方法相同
    ，所犯構成要件同一之罪名，顯係基於概括之犯意為之，為連續犯，應依刑法第
    五十六條之規定論以一加重竊盜罪並加重其刑；又其所犯前開二罪，有目的手段
    及方法結果之牽連關係，為牽連犯，應依刑法第五十五條之規定，從法定刑及情
    節較重之加重竊盜罪論處。又就事實欄一編號二、三部分雖未據起訴惟與起訴部
    分有裁判上一罪之關係且經檢察官移送併辦，本院自得審究。審酌被告盜採砂石
    數量鉅大，行為嚴重破壞國土面貌，於為警查獲後連續再犯且僅坦承部分犯行未
    有悔意，就事實欄一編號三部分於為警查獲之同日竟於本院猶能虛偽陳稱欲回填
    事實欄一編號一部分，均見其惡性非輕，台灣地區土地資源有限被告濫行盜採造
    成損害重大，所生危害甚鉅，自應從重量刑以為儆懲，爰量處如主文所示之刑。
    末查被告前雖未曾受有期徒刑之宣告，惟其自八十七年間起為警查獲，竟不及時
    積極悔改而又多次犯類型相同之案件，參酌其所盜挖之國有土地範圍深廣所得利
    益甚鉅，且顯係長久時日盜挖所成，被告顯然有犯罪之習慣，為徹底根絕其惡性
    ，併依竊盜犯贓物犯保安處分條例第三條第一項第一款之規定，諭知應於刑之執
    行前令入勞動場所強制工作，以資懲儆。扣案事實欄一編號二之型號ＰＣ─四○○型號挖土機及堆土機各一台，事實欄一編號三之無車牌大貨車一台、ＰＣ－四
    一○挖土機二台分係共犯及被告所有供其等犯罪所用之物，爰依刑法第三十八條
    第一項第二款規定，宣告沒收。至扣案之事實欄一編號三之其餘大貨車因其所有
    人不明，故於本案不予宣告沒收，附此敘明。
據上論斷，應依刑事訴訟法第二百九十九條第一項前段、第三百條，區域計劃法第二
十二條，刑法第十一條前段、第五十六條、第三百二十一條第一項第四款、第五十五
條、第三十八條第一項第二款，竊盜犯贓物犯保安處分條例第三條第一項第一款、第
五條第一項，判決如主文。
中      華      民      國      九十      年      四      月    十二    日
                                      臺灣屏東地方法院刑事第一庭
                                          法  官    郭書豪
右正本證明與原本無異。
對於本判決如有不服應於收受送達後十日內向本院提出上訴書狀上訴於台灣高等法院
高雄分院並按他造當事人之人數附具繕本。
                                          書記官    潘豐益
中      華      民      國      九十      年      四      月    十二    日
附錄法條
中華民國刑法第三百二十一條
(加重竊盜罪)
犯竊盜罪而有左列情形之一者，處六月以上五年以下有期徒刑：
一  於夜間侵入住宅或有人居住之建築物、船艦，或隱匿其內而犯之者。
二  毀越門扇、牆垣或其他安全設備而犯之者。
三  攜帶兇器而犯之者。
四  結夥三人以上而犯之者。
五  乘火災、水災或其他災害之際而犯之者。
六  在車站或埠頭而犯之者。
前項之未遂罰之。


司法院資訊處製作；財團法人民間司法改革基金會備份。
